臺灣板橋地方法院刑事判決　　　　　　 95年度交訴字第134號
公　訴　人　臺灣板橋地方法院檢察署檢察官
被　　　告　乙○○
上列被告因公共危險等案件，經檢察官提起公訴（95年度偵字第
15911 號）及移送併辦（95年度偵字第22417 號），本院判決如
下：
    主  文
乙○○從事業務之人，因業務上之過失傷害人，處有期徒刑伍月
；又駕駛動力交通工具肇事致人受傷而逃逸，處有期徒刑捌月。
應執行有期徒刑壹年。
    事  實
一、乙○○為指南汽車客運股份有限公司（下簡稱指南客運公司
    ）司機，負責駕駛營業用大客車載運乘客，為從事駕駛業務
    之人。其於民國95年5 月27日18時15分許，駕駛動力交通工
    具車牌號碼175-FD號營業大客車（下稱本案公車），沿臺北
    縣五股鄉○○路○ 段西往東方向行駛，行經成泰路3 段445
    號前繪設有行車分向線之雙向道路時，本應注意車前狀況，
    並隨時採取必要之安全措施；而當時天候晴、光線暮光、視
    距良好、柏油直行道路路面乾燥、無缺陷及障礙，依其智識
    、能力又無不能注意之情事。詎乙○○因欲超越同向車道前
    方停放之貨車，竟疏未注意前方對向車道適有丙○○騎乘車
    牌號碼GN7-773 號重型機車（下稱本案機車）後座搭載甲○○行駛中，即貿然向左變換車道而跨越至對向車道行駛，丙○○見狀已閃煞不及，乙○○所駕駛本案公車左前車身遂與
    丙○○所騎乘之本案機車發生擦撞，甲○○被撞後旋往右後
    方飛離本案機車後座跌坐在地，致使丙○○受有左前臂、腕
    鈍挫傷併擦挫傷之傷害；甲○○受有臉部擦傷2X1.5 公分、
    左膝擦傷5X4 公分、左小腿擦傷1X2 公分、右肘擦傷6X4 公
    分、左側股骨骨折、左側脛腓骨骨折、左足大拇指遠端趾骨
    骨折等傷害，另造成本案公車左前方方向燈燈殼破裂及左前
    保險桿受損掉漆。
二、乙○○駕駛動力交通工具肇事致丙○○、甲○○受傷後，竟
    未停車察看、協助救護，繼續向前行駛離去，而由在場目擊
    之路人駕車從後追趕，並在距離肇事現場約80公尺遠處攔下
    乙○○所駕駛之本案公車，再由路人帶同乙○○返回肇事現
    場，而乙○○即於有偵查犯罪職權之機關或公務員尚未確知
    何人為肇事者前，就業務過失傷害罪責部分向到場處理之臺
    北縣政府警察局蘆洲分局交通分隊警員自首並接受裁判。
三、案經甲○○、丙○○分別訴由臺北縣政府警察局蘆洲分局移
    請臺灣板橋地方法院檢察署檢察官偵查後提起公訴及移送併
    辦。
    理  由
一、本案以下認定事實所引用之證據，檢察官、被告乙○○均未
    就證據能力表示異議（見本院卷第40頁），而各該證據依刑
    事訴訟法規定亦無不具證據能力之情事，故本院認均得作為
    認定被告有罪之依據，合先敘明。
二、業務過失傷害部分：
（一）被告乙○○就伊受僱於指南客運公司擔任司機，於上開時
      地駕駛本案公車，因未注意車前狀況之過失致擦撞對向車
      道由告訴人丙○○騎乘之本案機車，使告訴人丙○○、甲○○受有上開傷勢之事實，業於本院訊問時坦承不諱（見
      本院卷第40、73頁），核與告訴人即證人丙○○、甲○○
      於本院審理時之證述一致，並有道路交通事故現場圖、道
      路交通事故調查報告表（一）、（二）、車籍作業系統-
      查詢認可資料各1 份及照片12張附卷可資佐證，而告訴人
      丙○○因此受有左前臂、腕鈍挫傷併擦挫傷之傷害；告訴
      人甲○○亦受有臉部擦傷2X1.5 公分、左膝擦傷5X4 公分
      、左小腿擦傷1X2 公分、右肘擦傷6X4 公分、左側股骨骨
      折、左側脛腓骨骨折、左足大拇指遠端趾骨骨折等傷害，
      復有臺北縣立醫院95年5 月27日、95年6 月5 日及96年3
      月14日診斷證明書3 紙附卷可稽，均足徵被告就業務過失
      傷害罪責所為之自白與事實相符，應堪採信。
（二）按駕駛人應注意車前狀況，並隨時採取必要之安全措施，
      道路交通安全規則第94條第3 項定有明文，被告既係從事
      駕駛業務之駕駛人，對於上開規定應知之甚詳，而肇事現
      場情況為天候晴、光線暮光、視距良好、柏油直行道路路
      面乾燥、無缺陷及障礙，依其智識、能力復無不能注意之
      情事，詎被告疏未注意車前狀況，貿然向左變換車道而跨
      越至對向車道行駛，致撞擊告訴人丙○○所騎乘之本案機
      車而肇事，其有過失甚明。而告訴人二人確因本案車禍受
      傷之事實，已如前述，是被告之過失犯行與告訴人二人受
      傷結果間，亦顯具有相當之因果關係無疑。本案被告業務
      過失傷害之事證已臻明確，犯行堪以認定。
三、駕車肇事逃逸部分：
    訊據被告乙○○固坦承伊於事發當時未立即停車，係路人在
    後追趕，並在距離肇事現場約80公尺遠處攔下本案公車後，
    伊始回到現場等情不諱（見本院卷第71、72頁），惟矢口否
    認有何肇事逃逸之犯意，辯稱：本案機車從伊車前閃過的時
    候，並沒有當場跌倒，又繼續向前行駛，伊從照後鏡看到他
    們沒有跌倒，才往前繼續行駛。因為在那條路上常會有機車
    騎士拍擊伊的車身跑掉的情形，所以伊認為當時也是有人敲
    擊本案公車的後車身，想說沒事就往前開云云。惟查：
（一）證人丙○○於本院審理時，已證稱：當時撞到有很大的碰
      撞加摩擦的聲音，我戴安全帽都聽得很清楚。甲○○是雙
      腳跨坐在本案機車後座，被撞之後往本案公車的左前方飛
      出去，被告沒有減速，也沒有停下來一下，就照原來的速
      度繼續往前開。本案機車左前方的方向燈、左側車身的前
      面板、左側車身損壞，是被告駕駛的左前方向燈直接摩擦
      我整個機車車身，我一直煞車並儘量維持平衡，所以沒有
      倒地，當時本案機車晃動的很明顯，已經向右傾斜15到20
      度左右，我原來騎車的地點是在車道右側靠路邊的地方，
      不過還在車道內，當時路上的車輛不多等情明確，除與證
      人甲○○於本院審理時證述：感覺本案公車已經撞到我身
      上，然後就飛出去，本案公車撞到本案機車時，有發生很
      大的聲音，我戴著安全帽還有聽到等語相合外，被告亦就
      對向車道的車流量車少，本案車輛發生擦撞之地點及造成
      本案公車左前方方向燈燈殼裂及左前保險桿受損掉漆之點
      不爭執（見95年度偵字第15911 號卷，下稱偵卷第7 頁、
      本院卷第61頁），再觀諸卷內照片所示，本案機車左前方
      向燈、左側車身；本案公車之左前方向燈、左前保險桿等
      處確均有遭擦撞破損、掉漆之情形（見偵卷第20至22頁）
      ，是本案車輛既因擦撞而皆受有明顯損壞，後座乘客甲○○復因此飛離本案機車後座跌坐在地，顯見當時兩車擦撞
      之力道非輕，且本案機車車身亦係遭本案公車持續擦撞之
      情，足認證人丙○○、甲○○所為之上開證詞均堪以採信
      。
（二）證人丙○○、甲○○既均已證述本案車輛發生擦撞時，曾
      發出很大的聲音，戴安全帽都聽得見等情綦詳，而被告於
      本院審理時，亦不否認伊當時駕駛公車經驗已4 年餘，看
      到車子閃過去，有碰的一聲，所以伊有懷疑車子可能是擦
      撞的聲音，且當時的天氣晴朗、視線清楚，看得清楚周遭
      的情況，車內沒有開音響之情（見本院卷第68、72、71頁
      ），則本案公車發生擦撞之位置既在左前車頭處，恰在被
      告駕駛座下方，被告復已聽到不明聲響，焉有可能將車頭
      擦撞誤認係有人敲擊其後車身？再依卷內道路交通事故現
      場圖及照片所示（見偵卷第13、17、18頁），證人丙○○
      所騎乘本案機車遭本案公車擦撞後，已從原先行駛之車道
      向右側路邊偏離，因告訴人丙○○一直煞車而留下朝路邊
      歪斜前進之輪胎擦地痕跡，且安全帽、龍頭鎖等物亦散落
      在緊鄰路邊之處，是本案機車遭被告擦撞後，顯已難維持
      原先正常行駛之狀態甚明，況告訴人甲○○遭擦撞後，亦
      係從本案機車後座往本案公車左前方向飛離跌坐在地，依
      照被告駕駛經驗、駕駛座位置及當地道路路寬不大、車流
      量少、視線清楚等客觀情狀，應已充分注意、判斷當時與
      本案機車發生肇事事故之情，故其辯稱：伊當時看到本案
      機車有繼續行駛，沒有注意到告訴人甲○○飛出去，所以
      不知道有發生擦撞肇事云云，顯係畏罪卸責之詞，難以採
      信。
（三）查刑法第185 條之4 之駕車肇事逃逸罪，其立法目的，係
      為促使駕駛人於肇事後，能對被害人即時進行救護，以減
      少死傷，而機車對駕駛人及乘客所能提供之保護又較汽車
      為低，發生車禍事故甚易造成傷亡情形，則被告如前述既
      知悉案發當時駕駛本案公車已與本案機車發生擦撞肇事，
      竟仍未停留現場察看告訴人等傷勢狀況，猶繼續往前行駛
      ，直至被路人追趕攔下後，始隨同路人回到現場，已足認
      被告確有肇事逃逸之犯意甚明。綜上，本案被告駕車肇事
      逃逸之事證同臻明確，犯行亦堪以認定。
四、按行為後法律有變更者，適用行為時之法律。但行為後之法
    律有利於行為人者，適用最有利於行為人之法律，刑法第2
    條第1 項定有明文。又比較時應就罪刑有關之共犯、未遂犯
    、想像競合犯、牽連犯、連續犯、結合犯，以及累犯加重、
    自首減輕暨其他法定加減（如身分加減）與加減例等一切規
    定，綜其全部罪刑之結果而為比較（最高法院95年第8 次刑
    事庭會議決議參照）。查被告乙○○為上開犯行後，刑法部
    分條文規定於95年7 月1 日修正施行，茲就比較情形分述如
    下：
（一）按刑法第284 條第2 項業務過失傷害罪法定刑內有關得處
      罰金刑之部分，依修正後刑法施行法第1 條之1 及刑法第
      33條第5 款等規定，得處之罰金刑最高為新臺幣30,000元
      、最低為新臺幣1,000 元。然依被告行為時即修正前之刑
      法及罰金罰鍰提高標準條例之規定，該罪之罰金刑經提高
      倍數後，最高額雖與修正後之規定相同，惟最低額部分顯
      較修正後為輕。因此，比較上述修正前後之刑罰法律，修
      正後之相關規定既未較有利於被告，自應適用被告行為時
      之罰金刑刑度相關規定。
（二）被告行為時，刑法第62條前段有關自首減刑原規定為必減
      輕其刑，被告行為後，已修正為得減輕其刑，經比較新舊
      法，新法之規定尚非較有利於被告，應適用行為時之法律
      即修正前刑法第62條前段自首之規定。
（三）綜合上述刑法修正前後條文而為比較，依刑法第2 條第1
      項前段之規定，被告所為上開犯行，均應整體適用行為時
      即修正前刑法及罰金罰鍰提高標準條例之規定。
五、被告乙○○係指南客運公司司機，負責駕駛營業用大客車載
    運乘客，為從事駕駛業務之人，且本案肇事時，亦正駕駛本
    案公車行駛中，核被告所為，係犯刑法第284 條第2 項業務
    過失傷害罪、同法第185 條之4 駕駛動力交通工具肇事致人
    受傷而逃逸罪。查證人丙○○於本院審理時，證稱：被告回
    到現場時，警察和救護車還沒有到，被告還有幫忙把證人甲○○送上救護車等語（見本院卷第56、59頁），是被告肇事
    後，雖有離去現場逃逸之行為，惟旋經路人帶同返回肇事現
    場，並於有偵查犯罪職權之機關或公務員尚未確知何人為肇
    事者前，就業務過失傷害罪責部分向到場處理之臺北縣政府
    警察局蘆洲分局交通分隊警員坦承其為肇事人而自首，並接
    受裁判，有臺北縣政府警察局蘆洲分局道路交通事故肇事人
    自首情形記錄表1 份在卷可憑，故就所犯業務過失傷害罪責
    部分合於自首之要件，應依修正前刑法第62條前段之規定減
    輕其刑。被告以一業務過失行為，同時使告訴人丙○○、甲○○受有傷害，觸犯構成要件相同之罪名，為想像競合犯，
    應依刑法第55條從一重處斷（被告行為後，刑法第55條雖亦
    有修正，即修正後，雖仍保留有關想像競合犯之規定，但在
    科刑上有所限制，然此科刑之限制僅係法理之明文化，非屬
    法律之變更，尚無比較新舊法之問題）。被告所犯上開業務
    過失傷害、駕車肇事逃逸二罪，犯意各別、行為互殊，應予
    分論併罰。爰審酌被告前無刑案前科紀錄，有臺灣高等法院
    被告前案紀錄表1 份在卷可參，素行尚佳，惟其係以從事公
    車司機為業，竟於肇事後逃逸未立即停留現場，罔顧駕駛人
    之責任，且僅就所犯業務過失傷害部分坦認不諱，迄今仍未
    與告訴人等達成和解，暨告訴人等所受傷勢程度等一切情狀
    ，分別量處如主文所示之刑。再按數罪併罰，有二裁判以上
    者，依刑法第51條規定，定其應執行刑，刑法第53條定有明
    文，查被告於裁判確定前犯上開二罪，且均係於95年7 月1
    日前犯之，而刑法第51條同於95年7 月1 日修正施行，修正
    前刑法第51條第5 款規定：「宣告多數有期徒刑者，於各刑
    中之最長期以上，各刑合併之刑期以下，定其刑期。但不得
    逾20年。」修正後刑法第51條第5 款規定：「宣告多數有期
    徒刑者，於各刑中之最長期以上，各刑合併之刑期以下，定
    其刑期。但不得逾30年。」二者經比較結果，修正後刑法並
    非較有利於被告，是依刑法第2 條第1 項前段之規定，本案
    亦應依修正前刑法第51條第5 款之規定，定其應執行之刑，
    以資懲儆。
據上論斷，應依刑事訴訟法第299 條第1 項前段，刑法第2 條第
1 項前段、第284 條第2 項、第185 條之4 、第55條、修正前刑
法第62條前段、第51條第5 款，罰金罰鍰提高標準條例第1 條前
段，判決如主文。
本案經檢察官王家春到庭執行職務。
中　　華　　民　　國　　96　　年　　3 　　月　　29　　日
                  刑事第二庭  審判長法　官  李 麗 玲
                                  　法　官  黎 錦 福
                                    法　官  張 兆 光
上列正本證明與原本無異。
如不服本判決，應於判決送達後10日內向本院提出上訴狀 (應附
繕本)，上訴於臺灣高等法院。
                                    書記官  曹 秋 冬
中　　華　　民　　國　　96　　年　　3 　　月　　30　　日
附錄本案論罪科刑法條：
刑法第284條第2項
從事業務之人，因業務上之過失傷害人者，處1 年以下有期徒刑
、拘役或1 千元以下罰金，致重傷者，處 3 年以下有期徒刑、
拘役或 2 千元以下罰金。
刑法第185條之4
駕駛動力交通工具肇事，致人死傷而逃逸者，處6 月以上5 年以
下有期徒刑。
